【裁判字號】    90,上易,3049
【裁判日期】    901108
【裁判案由】    侵占
【裁判全文】
臺灣高等法院刑事判決                            九十年度上易字第三四九號
    上  訴  人
    即  被  告  丙○○
右上訴人因侵占案件，不服臺灣新竹地方法院八十九年度易字第一二三五號，中華民
國九十年八月一日第一審判決（起訴案號：臺灣新竹地方法院檢察署八十八年度偵字
第八四八八號），提起上訴，本院判決如左：
    主  文
上訴駁回。
    事  實
一、丙○○自民國八十七年二月間起，在新竹市○○路六二六巷四弄七號瑞蓮煤氣企
    業有限公司（下稱瑞蓮公司）擔任瓦斯送貨員，負責載送瓦斯並收取款項，為從
    事業務之人。竟意圖為自己不法所有，並基於概括犯意，自八十七年二月間起，
    利用載送瓦斯並收取款項之機會，連續將瑞蓮公司八十七年九月份七萬零七百元
    、十二月份三萬三千二百十五元、八十八年一月份二萬一千五百七十七元、二月
    份二萬六千九百零六元、四月份三萬七千四百八十元、五月份一萬二千六百九十
    元、六月份二萬六千三百四十元，共計二十一萬六千四百三十八元之瓦斯款侵占
    入己。迨丙○○於八十八年六月離職後，經瑞蓮公司依丙○○製作之日報表所載
    上開未收款項，向各客戶收取時，客戶均稱業已交付丙○○，始發現上情。
二、案經瑞蓮煤氣公司訴由臺灣新竹地方法院檢察署檢察官偵查起訴。
    理  由
一、訊據被告即上訴人丙○○固坦承自八十七年二月間起至八十八年六月底止，擔任
    瑞蓮公司瓦斯送貨員，並積欠該公司應向客戶收取之瓦斯款等情，然矢口否認有
    侵占犯行，辯稱：應向客戶收取而尚未收回之瓦斯款，均已於每月薪水中扣抵，
    並於八十八年六月離職時結清所有款項，瑞蓮公司人員甲○○亦曾給付十五萬元
    ，自無侵占瓦斯款之事等語。
二、經查：
（一）被告於瑞蓮公司任職期間，應向客戶收取而尚未繳回公司之瓦斯款計有：八十
      七年九月份七萬零七百元、十二月份三萬三千二百十五萬元、八十八年一月份
      二萬一千五百七十七元、二月份二萬六千九百零六元（二月份三萬三千九百二
      十四元扣除三月份被告可領得之七千零十八元）、四月份三萬七千四百八十元
      、五月份一萬二千六百九十元、六月份二萬六千三百四十元，共計二十一萬六
      千四百三十八元（扣除告訴人代墊之勞、健保及罰款費用一萬二千四百七十元
      ），有被告製作之日報表及瑞蓮公司估價單在卷可稽。而被告於本院審理時亦
      自承：「瑞蓮公司所扣除的金額是每月底我沒有向客戶收回來的瓦斯款。」（
      見本院九十年十月二十五日審理筆錄）再瑞蓮公司八十七年九月份、十二月份
      、八十八年一月份、二月份估價單均經被告簽名，被告並自承估價單內容真正
      。另八十八年四、五、六月份估價單雖未經被告簽名，惟證人即瑞蓮公司職員
      乙○○於本院調查時證稱：「八十八年四、五、六月的估價單是我根據丙○○
      自己所寫日報表上所欠的金額加起來的，八十八年四、五、六月份的估價單我
      們有找丙○○簽名，但他不肯簽。」（見本院九十年十月九日訊問筆錄）被告
      於本院審理時亦稱：「因為我的薪水被公司扣完了，八十八年四、五、六月我
      沒領到薪水，所以才沒有在那三份估價單簽名。」（見九十年十月二十五日審
      理筆錄）足見該八十八年四、五、六月估價單內容亦屬實在。又依瑞蓮公司上
      開估價單所示，該公司計算被告應收而未繳回之貨款，均已扣除被告各該月份
      之薪資所得，被告辯稱：未收之貨款已於薪水中扣抵，要非屬實。被告於八十
      八年六月份離職時，確有積欠瑞蓮公司上開估價單所示總計二十一萬六千四百
      三十八元應向客戶收取之貨款無疑。
（二）依被告製作之日報表所示，被告於客戶「千甲路二二一號」、「國華路三二號
      」（即丁○○、林棋華）計送瓦斯四十五支、四十四支之「現金」欄位處，並
      未填載有收受貨款之金額，然證人丁○○於原審調查時證稱：「每次被告瓦斯
      桶送到後，我就付清。」（見原審卷第七三頁）證人林棋華於原審調查時證稱
      ：「我是直接向被告叫瓦斯，我一次叫十支或二十支左右，如果我在家我會一
      次以現金付清，如果不在家，月底一次結清，以現金付，到去年最後一次被告
      送瓦斯給我，我都全部結清。編號一六八三五四估價單的名字是我在瑞蓮公司
      查帳時簽名的。」（見原審卷第八六頁）及至本院調查時亦證稱：「估價單是
      瑞蓮公司老板找我簽名的，當時他告訴我要把帳結清，所以要我簽字，當時我
      把向瑞蓮公司叫瓦斯的價款全部都付清了。」（見本院九十年九月二十日訊問
      筆錄）足見被告確有向客戶收取瓦斯款後，未依規定繳回公司，卻於日報表上
      填載尚未收取之事實。
（三）被告另稱離職時已與瑞蓮公司結清所有款項，該公司人員甲○○亦曾給付十五
      萬元。惟證人甲○○於原審調查時證稱：「八十八年六月三十日開除被告時，
      我因被告有恐嚇公司，我私底下給他十五萬元，我不知道他欠瑞蓮公司這麼多
      錢。」（見原審卷第一一三頁）及至本院調查時亦證稱：「丙○○離開公司時
      ，我有拿十五萬元給他，因為戊○○開除他之後，他恐嚇戊○○，我才私底下
      給他的。」（見本院九十年九月二十七日訊問筆錄）依證人甲○○證言，該十
      五萬元款項係私下交付被告，核與瑞蓮公司無關。而被告就該十五萬元款項如
      何計算，於原審調查時分別供稱：「離職公司還給我十五萬元，是我三月份到
      六月份的薪水，一部分是會錢。」、「我每個月都有領薪水，差不多四萬元，
      每月都領現金，就客戶未收部分有薪水扣除，然後再向客戶收取，我離職時貨
      款都付清，公司結清結果還付現金十五萬元給我，不可能有貨款未付。」、「
      甲○○給我的十五萬元是他向我借錢，不是我向他借錢。我有跟甲○○的會，
      一個月二萬元，我跟了四會，本金及利息九萬多元，甲○○是股東，他們總共
      給我十五萬元。」（見原審卷第六一、七四、七五、一一三頁）就親身經歷之
      事，先後所稱不一，已難憑信。且被告於本院調查、審理時復稱：「自八十八
      年三月份起就沒有領公司的薪水，直到離職為止都給公司扣抵。」、「八十八
      年四、五、六月我沒領到薪水，所以才沒有在那三份估價單簽名。」亦與被告
      於原審所稱「十五萬元一部分係八十八年三月份到六月份之薪水」不符。足見
      證人甲○○所證十五萬元係私下交付被告，應堪採信。被告辯稱：離職時與瑞
      蓮公司結清款項，該公司尚給付十五萬元，要非屬實。
（四）瑞蓮公司始終指稱被告離職時，並未將應收貨款交回公司，迨公司前向客戶收
      取貨款時，客戶均稱已交付被告。證人乙○○於本院調查時亦證稱：「我們有
      向丙○○催繳未交回公司的錢，但他根本不理我們。丙○○離職時我們有向他
      說這些估價單上所列他已收的錢沒有繳回來。」而被告於離職時確仍積欠瑞蓮
      公司二十一萬六千四百三十八元未收貨款，且被告辯稱該等款項已於薪水中扣
      抵，瑞蓮公司於離職時曾給付十五萬元，並非屬實；被告復有將已收取之貨款
      於日報表上虛載為未收之事實，均經本院查明如前，足見該二十一萬六千四百
      三十八元應向客戶收取之貨款已遭被告侵占無訛。至瑞蓮公司以存證信函通知
      被告應返還侵占款項，雖被告亦以存證信函回復載稱：「在八十八年六月離職
      前，已將所有帳款結清」等語，然此僅係被告片面否認，自不足為被告有利之
      依據。事證明確，被告犯行堪以認定。
三、按被告於瑞蓮公司擔任瓦斯送貨員，並收取貨款，自係從事業務之人，被告竟將
    業務上應收貨款侵占入己，核被告所為，係犯刑法第三百三十六條第二項之業務
    侵占罪。被告先後多次所為，時間緊接，犯罪構成要件相同，顯係基於概括犯意
    為之，應依連續犯規定論以一罪，並加重其刑。
四、原審調查結果，適用刑法第五十六條、第三百三十六條第二項、罰金罰鍰提高標
    準條例第一條前段規定，同時審酌被告平日素行、犯罪動機、手段、目的、侵占
    金額及犯後尚未與瑞蓮公司達成民事和解等一切情狀，量處有期徒刑八月。認事
    用法，核無違誤，量刑亦稱妥適。被告上訴意旨，否認犯罪，為無理由，應予駁
    回。
據上論斷，應依刑事訴訟法第三百六十八條，判決如主文。
本案經檢察官李良忠到庭執行職務。
中      華      民      國      九十      年    十一      月      八    日
                              臺灣高等法院刑事第十四庭
                  審判長法  官  陳  祐  輔
                                        法  官  蔡  國  在
                                        法  官  陳  國  文
右正本證明與原本無異。
不得上訴。
                                        書記官  蔡  棟  樑
中      華      民      國     九  十     年    十  一    月     八     日
附錄：本案論罪科刑法條全文
刑法第三百三十六條第二項：
對於公務上或因公益所持有之物，犯前條第一項之罪者，處一年以上七年以下有期徒
刑，得併科五千元以下罰金。
對於業務上所持有之物，犯前條第一項之罪者，處六月以上五年以下有期徒刑，得併
科三千元以下罰金。
前二項之未遂犯罰之。
刑法第三百三十五條第一項：
意圖為自己或第三人不法之所有，而侵占自己持有他人之物者，處五年以下有期徒刑
、拘役或科或併科一千元以下罰金。
前項之未遂犯罰之。


司法院資訊處製作；財團法人民間司法改革基金會備份。
